【裁判字號】    88,易,94
【裁判日期】    900119
【裁判案由】    毀損
【裁判全文】
臺灣澎湖地方法院刑事判決                            八十八年度易字第九四號
    公  訴  人  臺灣澎湖地方法院檢察署檢察官
    被      告  丙○○
    選任辯護人  鍾義律師
右列被告因毀損案件，經檢察官提起公訴（八十八年度偵字第二七０號），本院判決
如左：
    主  文
丙○○無罪。
    理  由
一、公訴意旨略以：被告丙○○於民國八十八年三月十六日夜間，為逃避警察機關之
    檢查，未經許可，擅自駕駛「新飛龍二號」漁船，自澎湖縣馬公市虎井漁港出海
    ；復至虎井島北方海域，基於毀損之犯意，毀壞告訴人乙○○所設置培育魚苗之
    箱網，致告訴人之箱網損壞、魚苗流失，因認被告涉有國家安全法第六條第二項
    逃避警察機關檢查、刑法第三百五十四條之毀損罪嫌。
二、訊據被告丙○○堅詞否認有何上開犯行，辯稱：當天晚上伊在家看完電視後，即
    上床睡覺，並未駕船出海，何況毀損告訴人之箱網等語。
三、按犯罪事實應依證據認定之，無證據不得推定其犯罪事實；不能證明被告犯罪者
    ，應諭知無罪之判決，刑事訴訟法第一百五十四條、第三百零一條第一項分別定
    有明文。又所謂認定犯罪事實之證據，係指足以認定被告確有犯罪行為之積極證
    據而言，如未能發現相當證據或證據不足以證明，自不能以推測或擬制之方法，
    以為裁判基礎，此有最高法院二十九年度上字第三一０五號、四十年度台上字第
    八十六號判例意旨可資參照。
四、公訴人認被告涉有上開犯行，無非以告訴人乙○○之指述、證人顏朱東之證言、
    報關簿上並無被告上開漁船出海之紀錄，及上開漁船上有類似告訴人箱網之繩索
    碎屑為主要論據。經查：
（一）告訴人陳稱伊係於八十八年三月十七日上午六點多，因欲前往其設置之箱網飼
      養魚群，始發現箱網已遭破壞，惟並未親眼目睹究係何人所為；又證人顏朱東
      於本院審理時證稱：伊係於同年月十六日出海至虎井抓魚，曾聽朋友以無線電
      告知當時有一漁船在虎井北方，其餘伊均不知情；證人顏文席則證稱：伊在十
      六日晚上八點多，曾見上開漁船出現在告訴人設置之箱網附近，惟當時天色已
      暗，看不清船上有幾人或何人等語。觀諸告訴人及證人顏朱東之陳述，渠等於
      箱網遭毀壞時，均未在場；而證人顏文席亦僅見上開漁船曾出現在告訴人設置
      之箱網附近，惟不知係何人在該船上，亦未見到究係何人毀壞告訴人之箱網。
      又參酌告訴人自承其設置箱網之行為，有阻礙同里居民捕魷魚航道之虞，曾遭
      同里居民十餘人抗議，則有可能有動機毀損告訴人所有之箱網之人，至少有十
      餘人。是故，自不得以告訴人及證人等上開陳述，逕推論被告有駕船出海、毀
      損告訴人箱網之行為，先予敘明。
（二）而分別採自「新飛龍二號」漁船及告訴人箱網之繩索，就外觀上視之，兩者新
      舊及粗細並不相同，業據負責採樣之警員辛安平結證屬實。又經送內政部警政
      署刑事警察局鑑驗，認上開繩索具有相同材質、但無法區別其不同，亦無法個
      化，有該局八十八年四月十四日刑鑑字第三一二七三號鑑驗通知書可參。另上
      開繩索，復經送中央警察大學鑑識結果，認上開繩索俱屬聚乙烯塑膠材質，惟
      因無來自兩方完全吻合之特徵切割痕，或沾有人各不同之體液跡證，無法為個
      化鑑定，不能就系爭繩索就各別來源之判別，故僅可鑑定「不排除」上開繩索
      係同一批材質，無法確定「是否係同一來源」，有該校（八九）校科字第八九
      二四七二號鑑定書附卷可稽。上開採樣繩索，既無法確定係屬同一來源，是亦
      難僅憑有材質相同等類似之處，即認告訴人所設置之箱網，係駕駛該漁船之人
      所破壞。
（三）觀諸「新飛龍二號」之進出港檢查表，該船自八十八年三月七日起，至同年月
      三月二十三日止，均無入出港之紀錄，有該船之進出港檢查表附卷可稽。又參
      酌證人即當日負責受理報關之執勤員警甲○○於本院審理時證稱：一般而言，
      船隻出港、入港時，負責受理報關之執勤員警均看得到，縱天候不佳視線不清
      ，船隻進出之引擎聲音執勤員警也聽得到，所以原則上不會有船隻未經登記而
      出入的情形等語。是以，上開漁船能逃避報關檢查、出港復又入港之機率應甚
      為低微。證人顏文席雖證稱有於三月十六日晚間，見上開漁船出現在告訴人設
      置之養殖箱網附近，惟其亦坦承當時天色很暗等語，則證人是否有誤認之虞，
      尚有可疑。因之，亦難認「新飛龍二號」漁船，於當日有未經許可、出入漁港
      之事實。
（四）又測謊之鑑驗，係就受測人對相關事項之詢答，對應其神經、呼吸、心跳等反
      應而判斷，其鑑驗結果有時亦因受測人之生理、心理因素而受影響，該鑑驗結
      果固可為審判之參考，但非為判斷之唯一及絕對之依據，鑑驗結果是否可採，
      應由法院斟酌取捨，此有最高法院八十五年台上字第五七九一號判例意旨可資
      參照。本件被告經接受內政部警政署刑事警察局測謊鑑驗，雖認被告所言：並
      未參與漁箱破壞案；八十八年三月十六日並未參與漁箱破壞案，係呈不實反應
      ，有該局八十八年刑鑑字第四九三五０號鑑驗通知書可稽。惟本院依上開說明
      ，綜合全卷證據資料以觀，認仍不得據此為不利被告之認定，附此敘明。
（五）綜上所述，公訴人所引之證據，均不足認「新飛龍二號」漁船於當日有未經許
      可、出入漁港之事實，亦不足認確係被告有駕上開船隻出海，進而毀損告訴人
      所設置箱網之事實。此外，復查無其他積極證據足證被告有公訴人所指之犯行
      ，，揆諸前開說明，爰諭知被告無罪之判決。
據上論斷，應依刑事訴訟法第三百零一條第一項，判決如主文。
本案經檢察官孫源志到庭執行職務。
中    華    民    國     九十      年      一       月      十九       日
                               臺 灣 澎 湖 地 方 法 院 刑 事 庭
                                     法    官  李     宛     玲
右正本證明與原本無異。
如不服本判決，應於判決送達後十日內，向本院提出上訴狀（須附繕本）。
中    華    民    國     九十      年      一       月      十九       日
                                     書 記 官  劉     竹     苞


司法院資訊處製作；財團法人民間司法改革基金會備份。
